【裁判字號】    90,交訴,92
【裁判日期】    900907
【裁判案由】    公共危險等
【裁判全文】
台灣新竹地方法院刑事判決                            九十年度交訴字第九二號
    公  訴  人  臺灣新竹地方法院檢察署檢察官
    被      告  乙○○
右列被告因公共危險等案件，經檢察官提起公訴（九十年度偵字第三九八一號），本
院判決如左：
    主  文
乙○○因過失致人於死，處有期徒刑壹年；又駕駛動力交通工具肇事，致人死亡而逃
逸，處有期徒刑壹年貳月，應執行有期徒刑貳年。
    事  實
一、乙○○前於民國八十六年間因傷害致死案件，經台灣高等法院判處有期徒刑五年
    十月，經送監執行後，於八十九年七月二十六日假釋出獄。於假釋期間猶不知悔
    改，明知其未考領重型機車駕駛執照，仍於九十年六月二日下午二時許，駕駛車
    號ＨＲＭ－七九九號重型機車（該機車為乙○○向胡堯森所購入，但未為過戶登
    記），搭載女友詹賢姿，沿新竹縣竹北市○○路由西向東行駛欲返回女友家中，
    途經新竹縣竹北市○○路一八一號前，其原應注意車前狀況，隨時採取必要安全
    措施，而依當時情形又無不能注意之情事，竟因所攜之行動電話鈴響分心察看行
    動電話顯示之來電者之號碼而疏於注意，未發覺前方同向推獨輪手推車靠右行走
    之林榮式，而擦撞林榮式手推車上捆紮載運之資源回收物（鋁罐、保特瓶等物）
    ，致林榮式重心不穩，摔倒在地而受有頭部鈍力損傷之傷害，經送醫後延至同日
    晚上七時不治死亡。惟乙○○擦撞林榮式肇事後，迅及攜女友騎乘上開機車逃離
    現場。嗣因在一旁鐵皮屋內販賣蔥油餅之彭紹棟聽見煞車聲音出外察看，而記下
    車號並報警後，經警查知機車登記名義人為胡堯森，再由胡堯森證述知悉該肇事
    機車使用人為乙○○後循線查獲。
二、案經林榮式之家屬甲○○訴由新竹縣警察局竹北分局報請臺灣新竹地方法院檢察
    署檢察官相驗後自動檢舉偵查起訴。
    理  由
一、訊據被告乙○○固坦承在上開時、地因未注意車前狀況致擦撞被害人林榮式，致
    林榮式倒地重傷不死之事實，惟就肇事逃逸部分辯稱：當時以為沒有人受傷云云
    。經查：
（一）被告乙○○行經肇事路段，因低頭察看行動電話來電號碼而致疏於車前狀況，
      擦撞被害人林榮式之事實，業據被告於警偵訊及本院審理時坦承不諱，核與證
      人詹賢姿證稱案發時被告之行動電話鈴響確實響起等語相符，並有現場照片三
      張及肇事機車照片三張在卷可稽。且被害人林榮式確係因本件車禍致受有頭部
      鈍力損傷，經送醫急救後，於同日下午七時許，因傷重不治死亡之事實，亦經
      臺灣新竹地方法院檢察署檢察官督同法醫相驗明確，製有勘驗筆錄、相驗屍體
      證明書、驗斷書等附卷可稽。按汽車行駛時，駕駛人應注意車前狀況，並隨時
      採取必要之安全措施，道路交通安全規則第九十四條第三項定有明文。查被告
      乙○○於事實欄所載之時地，騎乘機車本應注意上述道路交通安全規則之規定
      ，且依道路事故調查報告表記載當時道路係屬直路、路面乾燥、無缺陷、無障
      礙物、視距良好，並無不能注意之情事，竟疏未注意車前狀況，並隨時採取必
      要之安全措施，因而擦撞被害人手推車，致被害人重心不穩跌倒因而肇事，其
      顯有過失。又被告之過失行為與被害人林榮式死亡間有相當因果關係。故被告
      過失致死犯行，事證明確，應堪認定。
（二）被告肇事後並未留下救助被害人之事實，業據目擊證人（亦為報案者）彭紹棟
      於警訊中證述綦詳，且有道路交通事故調查報告表內報案人欄載明報案人為彭
      紹棟之事實可資佐證。又上開肇事路段為寬敞之雙向各二線道之直路，並無任
      何障礙物、視距亦良好，已如上述，且被害人穿著顏色鮮豔之黃色及紅色上衣
      ，遭擦撞後即倒臥在路邊明顯之處，亦有上開三張現場可參，被告實無未發覺
      被害人倒臥在地之理。被告辯稱，離開現場係因其以為被害人未受傷云云，其
      女友詹賢姿亦附合其詞，證稱，不知致人受傷倒地等語，顯均為脫卸被告肇事
      逃逸刑責之詞，不足採信。故被告肇事後致人死亡而逃逸之事實亦堪認定。
二、核被告乙○○所為，係犯刑法第二百七十六條第一項過失致死罪及同法第一百八
    十五條之四肇事逃逸罪。其所犯上開二罪之間，罪名互異，且犯意各別，行為互
    易，應分論併罰。被告無駕駛重型機車之駕駛執照而駕車肇事致被害人死亡，應
    依道路交通管理處罰條例第八十六條第一項規定加重其刑。爰審酌被告於假釋期
    間，不知安分守紀，無適當駕駛執照仍騎乘重型機車，且無視其他道路使用人之
    安危，未注意遵守道路交通安全規則，肇事後猶疾駛逃離現場，其過失情節及過
    失程度非輕，犯罪所生之損害重大，且犯後均未賠償被害人家屬，又於偵審中，
    對於肇事逃逸部分屢屢飾詞狡辯，犯罪後態度難謂良好等一切情狀，分別量處如
    主文所示之刑，並定其應執行之刑。
據上論斷，應依刑事訴訟法第二百九十九條第一項前段，刑法第一百八十五條之四、
第二百七十六條第一項、第五十一條第五款、道路交通管理處罰條例第八十六條第一
項，罰金罰鍰提高標準條例第一條前段，判決如主文。
本案經檢察官吳金棟到庭執行職務。
中      華      民      國    九十      年      九      月      七      日
                                    臺灣新竹地方法院交通法庭
                                        法  官    黃  珮  禎
右正本證明與原本無異。
如不服本判決，應於判決送達後十日內向本院提出上訴狀( 應附繕本 )，上訴於
臺灣高等法院。
                                        書記官    汪  淑  菁
中      華      民      國    九十      年      九      月      七      日
附錄本案論罪科刑法條全文
刑法第一百八十五條之四
駕駛動力交通工具肇事，致人死傷而逃逸者，處六月以上五年以下有期徒刑。
第二百七十六條
因過失致人於死者，處二年以下有期徒刑、拘役或二千元以下罰金。
從事業務之人，因業務上之過失犯前項之罪者，處五年以下有期徒刑或拘役，得
併科三千元以下罰金。


司法院資訊處製作；財團法人民間司法改革基金會備份。
